【裁判字號】    95,交聲,465
【裁判日期】    950508
【裁判案由】    聲明異議
【裁判全文】
臺灣臺南地方法院交通事件裁定         95年度交聲字第465號
移送機關  臺北市交通事件裁決所
受處分人
即異議人  乙○○
上列受處分人因違反道路交通管理處罰條例案件，對於臺北市交
通事件裁決所民國95年3月8日所為之裁決處分（處分案號：北市
裁三字第裁22-M00000000號）聲明異議，本院裁定如下：
    主  文
原處分撤銷。
乙○○汽車駕駛人，行車速度，超過規定之最高時速，處罰鍰新
臺幣壹仟柒佰元，並記違規點數壹點。
    理  由
一、原處分意旨略以：受處分人即異議人乙○○於民國95年1月
    14日下午1點22分左右，駕駛車牌號碼ZS-9746號自用小客車
    ，行經最高速限為時速60公里之台南縣174號縣道26.7公里
    處時，經台南縣警察局交通警察隊警員以雷射槍測速器，測
    得該小客車之實際行車速度為時速77公里，該警員認為異議
    人有行車速度超過規定最高時速之違規行為，乃當場攔停並
    請異議人出示證件，隨即提示雷射槍測速器並告知異議人當
    時之行車速度為時速77公里後予以開單舉發。後來原處分機
    關即臺北市交通事件裁決所經查證結果，亦認前述違規事實
    明確，乃依照道路交通管理處罰條例第40條第1項之規定，
    並參酌違反道路交通管理事件統一裁罰基準表之內容，裁處
    異議人罰鍰新臺幣1千7百元等語。
二、聲明異議意旨略以：受處分人即異議人乙○○於95年1月14
    日下午1點22分左右，駕駛車牌號碼ZS-9746號自用小客車，
    行經最高速限為時速為60公里之台南縣174號縣道26.7公里
    處時，並未有任何超速之情形，然竟遭台南縣警察局交通隊
    警員攔下，進而當場開單舉發。然而，當時執勤警員正舉發
    前1位違規者，雷射測速槍上又未顯示異議人所駕駛車輛之
    車號，執勤警員如何確認該測速器所顯示之測速數值，即係
    本人所駕駛車輛之行車速度，又當日執勤警員舉發異議人有
    超速之違規事由，並無測速照片或其他相關證明文件可資佐
    證。而異議人駕車行駛於上開路段時，沿途均不見有任何速
    限標誌，因此不知該路段最高速限為時速60公里，從而，異
    議人認為本件取締超速違規測速之正當性及適法性均有疑問
    ，故原處分內容並非適當，而應予撤銷，乃提起本件異議等
    語。
三、按汽車駕駛人，行車速度，超過規定之最高時速，處新臺幣
    1千2百元以上2千4百元以下罰鍰，並記違規點數1點，道路
    交通管理處罰條例第40條第1項及第63條第1項第1款分別定
    有明文。
四、經查：
    （一）受處分人即異議人乙○○並不否認有於95年1月14日
          下午1點22分左右，駕駛車牌號碼ZS-9746號自用小客
          車，行經台南縣174號縣道26.7公里處之情事。又異
          議人所駕駛之小客車，於上開時、地，經台南縣警察
          局交通隊警員以雷射槍測速器，測得之行車速度為時
          速77公里，而有超過該路段時速60公里之最高速限之
          違規事實，除有台南縣警察局南縣警交字第M0000000
          0號舉發違反道路交通管理事件通知單及該警察局95
          年2月22日南縣警交字第0950007807號函各1份在卷足
          憑外，另證人即當日執行勤務舉發本違規事件之上開
          警察局交通隊警員黃臨昌，亦於本院調查時到庭具結
          證稱：「（法官問：本件是否你舉發的，情形如何？
          ）是我攔查舉發的，也是我操作測速器的，我所使用
          的是雷射槍測速器，這種雷射槍測速器操作方式是1
          對1的方式，透過雷射槍的覘孔就可以直接測速，所
          以我們所測得的車輛就是我瞄準的車輛，不會被其他
          車子干擾，當初我就是在違規超速取締，我發現本件
          違規車輛就拿雷射槍測速器測速，我們在本件舉發之
          前就一直在測速，一直測到本件違規車輛時，才有超
          速的數據，該路段限速60公里，異議人超速17公里，
          我隨即將異議人攔下來，我有提示測速值給異議人看
          ，我也有向異議人解釋操作過程，異議人表示他沒有
          超速，我們有將紅單交給異議人，異議人也有收下，
          但拒簽。該違規路段有標示『前有測速』及速限『60
          』之標誌，如庭呈之相片。」等語（詳見本院95年4
          月11日訊問筆錄），據此並參以證人甲○○○○與異
          議人間不僅未有任何怨隙，且係毫不相識之人，衡情
          證人應無設詞攀誣，或是虛構違規事實以陷害異議人
          之道理；且就證人前述所言：「……這種雷射槍測速
          器操作方式是1對1的方式，透過雷射槍的覘孔就可以
          直接測速，所以我們所測得的車輛就是我瞄準的車輛
          ，不會被其他車子干擾……我們在本件舉發之前就一
          直在測速，一直測到本件違規車輛時，才有超速的數
          據……」等情以觀，證人甲○○○○對於異議人所駕
          駛車輛之上開違規情節，應無誤看或誤為判斷之可能
          。況警員執行公務時，本身即受有行政懲處責任之監
          督，且其到庭具結作證，更係以刑事責任擔保其證言
          之真實性，故證人甲○○○○之上開證述內容，以及
          其所記錄舉發之本件違規事實，經核尚無不可採信之
          處。因此，異議人於上述時、地，駕駛小客車行經最
          高速限為時速60公里之路段時，有超速之違規行為，
          應可認定。
    （二）其次，本件執勤警員所用之雷射槍測速器，為ProLas
          erIII機種，乃國外先進科學儀器，因我國經濟部中央
          標準檢驗局尚未有檢定雷射槍測速器之規範，故在未
          有檢定規範以前適用國際檢驗規定（國外需經過檢定
          合格始得出廠），且該檢驗合格文件譯本業經我國法
          院所屬公證人予以認證等情，則有該雷射槍測速器測
          試報告認證資料1份在卷足憑。而由上開測試資料內
          容，可知該雷射測速槍與迎面而來的車輛比對測試結
          果，其標準偏差之差別為1.08Km/h；而與背道而馳的
          車輛比對測試結果，其標準偏差之差別為1.68Km/h（
          詳見該測試報告第16、17頁），足見該雷射槍測速器
          測速結果之誤差，應在2Km/h以內，故本件執勤警員
          所使用之雷射槍測速器之準確度及正確性，應均值得
          信賴。況本件執勤警員使用該雷射槍測速器測速時，
          只需經由測速器之瞄準鏡對準所欲測試車輛，並鎖定
          該車後（1次1部不受他車影響），該測速器即顯示該
          車之行車速度與測速距離，故本件執勤警員對於受處
          分人即異議人乙○○違規超速行為之認定與舉發，經
          核應無錯誤之疑慮。因此，異議人於前述時、地，駕
          車行經最高速限為時速60公里之路段時，其行車速度
          為時速77公里，而有超速之違規行為，應無疑問。
    （三）再者，受處分人即異議人乙○○雖辯稱：案載違規當
          時，其駕駛上開小客車行駛於該路段時，沿途均不見
          有任何速限標誌之設置。然而本件違規地點之台南縣
          174號縣道26.7公里附近路段，設置機關於27.7公里
          左右處（即異議人駕車行至本件違規地點前），分別
          設置前有測速照相及速限標誌，且明顯易辨等情，則
          據前述臺南縣警察局95年2月22日南縣警交字第09500
          07807號函載明可考，並有現場照片3張附卷足憑，可
          知異議人所辯：該路段沿途均不見有任何速限標誌一
          情，應與事實不符。何況異議人前述所辯：其駕駛前
          開車輛行駛於該路段，沿途完全不見有速限標誌等情
          縱然屬實，則依照道路交通安全規則第93條第1項第1
          款：「行車速度依標誌或標線之規定，無標誌或標線
          者，時速不得超過50公里。」之規定內容，可知異議
          人當時行經該路段之行車速度，更不能超過時速50公
          里，而非在無速限標誌之情況下，即可任意高速行駛
          。又在此等情況下，異議人之上開超速違規行為，恐
          應論以超過規定最高速限時速20公里以上，反而應受
          較高額罰鍰（即新臺幣1千9百元；詳參違反道路交通
          管理事件統一裁罰基準表）之處罰。基此，足見執勤
          警員對於本件超速違規之取締及舉發程序，經核並無
          違法或不當之處。
    （四）又交通勤務警察或依法令執行交通稽查任務人員，開
          單舉發違反道路交通管理處罰條例所列之違規事實，
          經公路主管機關或警察機關所為之裁決處罰，本質上
          為行政處分，係公務員基於職務上權力，依法就特定
          之具體事件所為，並具有公法上效果之單方行政行為
          。而根據公務員為公法上行為具有公信力之原則，立
          法者乃於道路交通管理處罰條例及高速公路交通管制
          規則等交通法規中制定相關規定，使交通勤務警察或
          依法令執行交通稽查任務人員，在特殊情形下，當場
          不能或不宜攔截製單舉發時，得當機處置而就違規事
          實予以逕行舉發（參見道路交通管理處罰條例第7條
          之2等規定），以達成維護交通秩序及公共安全之行
          政目的。反之，若謂公務員之一切行政行為，均需預
          留充分之證據，以證明其所認定之事實為真，則國家
          行政勢必受到相當程度之阻礙，而且相關行政目的亦
          難以順利達成，故刑事訴訟法中就犯罪證據有關之規
          定，與屬於行政秩序罰之交通違規裁罰本旨不相符合
          之部分，自不在得以準用之列。從而，交通違規行政
          爭訟之舉證責任原理，應非如刑事案件中，必須超越
          任何合理懷疑，始可為有罪判決之嚴格證明程度，而
          係應與民事訴訟之舉證責任原理相類似，亦即，基本
          上應就行政機關與人民所各自主張有利於己之事實，
          分配其應盡之舉證責任，而非逕予適用刑事訴訟法上
          之「無罪推定」原則，此觀諸行政訴訟法第136條，
          規定行政訴訟程序準用民事訴訟法第277條舉證責任
          分配原則之立法意旨，即可明瞭。
    （五）本件受處分人即異議人乙○○雖辯稱：其並無任何超
          速之情形等語，然異議人並未就本件執勤警員之舉發
          有誤，提出確實事證以供本院調查，且亦查無任何相
          關事證，足資證明執勤警員確有捏造事實違法取締之
          情事，故執勤警員本其維護交通秩序及道路安全職責
          所為之上述舉發，自應受到合法、正確之推定。況如
          前述，證人甲○○○○亦業就異議人之超速違規事實
          證述無誤，故本件異議人確有原處分意旨所稱之超速
          違規行為，應無疑問。
五、綜上所述，受處分人即異議人乙○○於前述時、地，駕駛自
    用小客車，行經最高速限為時速60公里之路段時，其行車速
    度為時速77公里，而有超速之違規事實雖可認定，然原處分
    機關即臺北市交通事件裁決所，漏未適用道路交通管理處罰
    條例第63條第1項第1款之規定，於裁決書之主文內載明「記
    違規點數1點」，經核尚非適當，故仍應由本院裁定將原處
    分予以撤銷。然如前述，異議人之上開違規事實既可認定，
    故本院仍應依照道路交通管理處罰條例第40條第1項及第63
    條第1項第1款等規定，並審酌上述違規情節之輕重，而另為
    異議人如主文第2項所示之諭知，以資適法。
六、據上論斷，應依道路交通案件處理辦法第20條前段，裁定如
    主文。
中    華    民    國    95    年    5     月    8     日
                  交通法庭  法  官  陳志成
以上正本證明與原本無異。
如不服本裁定應於送達後5日內向本院提出抗告狀（應附繕本）
。
                            書記官  黃瓊蘭
中    華    民    國    95    年    5     月    9     日


司法院資訊處製作；財團法人民間司法改革基金會備份。
